【裁判字號】    92,易,2348
【裁判日期】    921224
【裁判案由】    家庭暴力防治法之傷害等
【裁判全文】
臺灣臺中地方法院刑事判決                        九十二年度易字第二三四八號
    公  訴  人  臺灣臺中地方法院檢察署檢察官
    被      告  丙○○
右列被告因家庭暴力防治法之傷害等案件，經檢察官提起公訴（九十二年度偵字第一
一七九九號），被告於準備程序中就被訴事實為有罪之陳述，受命法官於聽取當事人
之意見後，本院合議庭裁定改以簡式審判程序審理，判決如左：
    主  文
丙○○傷害直系血親尊親屬之身體，累犯，處有期徒刑陸月，如易科罰金，以參佰元
折算壹日。
    事  實
一、丙○○前於民國八十七年間，因恐嚇取財案件，由本院於八十七年十一月三十日
    以八十七年度易字第四六七三號判決判處有期徒刑七月，並於八十八年十一九日
    執行完畢，其與乙○○係祖孫關係，二人間具有家庭暴力防治法第三條第三款所
    定之家庭成員關係，且丙○○曾於九十一年十月二十一日，經本院家事法庭依家
    庭暴力防治法第十三條第二項第一、二款之規定，以九十一年度暫家護字第三０
    一號民事暫時保護令裁定令丙○○不得對乙○○為身體或精神上不法侵害之行為
    ，不得直接或間接對於乙○○為騷擾、通話行為，惟丙○○仍不知悔改，竟於收
    受上開本院家事法庭所為暫時保護令之裁定後，基於違反保護令之概括犯意，先
    於九十二年四月二十八日上午六時許，在臺中縣烏日鄉○○路七三六巷四十五弄
    十一號乙○○住處，因向乙○○索取早餐費用不成，即逗留在該處不願離去，並
    騷擾乙○○不讓其外出，復按住電話筒使其無法撥打電話報警，直至乙○○不勝
    其擾交付金錢予丙○○後始予離去，復於同年五月十八日下午四時三十分許，在
    上址向其祖母莊劉碧玉（為乙○○之配偶）取回向別人借款之借據時，因乙○○
    表示反對，丙○○竟基於傷害直系血親尊親屬之犯意，將乙○○推倒在地，致其
    受有頭枕部血腫三×三公分、左肘擦傷一×一公分等傷害，使乙○○受到騷擾及
    身體上不法之侵害，而連續違反本院家事法庭所為之上開民事暫時保護令。
二、案經乙○○訴由臺中縣警察局烏日分局報告臺灣臺中地方法院檢察署檢察官偵查
    甲○。
    事  實
一、訊據被告丙○○在本院審理時對於右揭犯罪事實均坦承不諱，且經告訴人乙○○
    在警詢及本院訊問時指訴明確，且核與證人莊劉碧玉於警詢及本院訊問時證述之
    情節相符，並有本院九十一年度暫家護字第三０一號民事暫時保護令影本、戶口
    名簿影本及診斷證明書正本等件在卷可參，是被告上開自白，核與事實相符，本
    件事證明確，其犯行堪以認定。
二、查告訴人係被告之祖父，為被告與告訴人分別陳明在卷，並有戶口名簿影本一份
    在卷可稽，故告訴人為被告之直系血親尊親屬，二人間具有家庭暴力防治法第三
    條第三款所定之家庭成員關係；次按本院九十一年度暫家護字第三０一號民事暫
    時保護令，係依據家庭暴力防治法第十五條規定所為之裁定，且按家庭暴力防治
    法第二條第一項規定：本法所稱家庭暴力者，謂家庭成員間實施身體或精神上不
    法侵害之行為。是核被告傷害告訴人之行為，係犯刑法第二百七十七條第一項之
    普通傷害罪，且屬家庭暴力防治法第二條第二項之家庭暴力罪，並應依刑法第二
    百八十條傷害直系血親尊親屬之規定，加重其刑，以及被告所為尚犯家庭暴力防
    治法第五十條第一款禁止實施家庭暴力行為、第二款禁止直接騷擾之違反民事暫
    保護令罪；被告前開先後二次違反保護令之行為，時間緊接，犯罪構成要件相同
    ，顯係基於概括犯意而反覆為之，為連續犯，應依刑法第五十六條之規定論以一
    罪，並加重其刑；被告所犯上開傷害直系血親尊親屬罪及違反保護令罪二罪間，
    有方法結果之牽連關係，依刑法第五十五條之規定，應從較重之傷害直系血親尊
    親屬罪處斷；又被告前於八十七年間，因恐嚇取財案件，由本院於八十七年十一
    月三十日以八十七年度易字第四六七三號判決判處有期徒刑七月，並於八十八年
    十一九日執行完畢，此有臺灣臺中地方法院檢察署刑案資料查註紀錄表、臺灣高
    等法院被告全國前案紀錄表各一份附卷可佐，其於五年以內再犯本件最重本刑為
    有期徒刑以上之罪，為累犯，應依刑法第四十七條之規定加重其刑。爰審酌被告
    與告訴人係祖孫關係，被告竟漠視保護令所為之禁止行為，法治觀念淡薄，且家
    庭暴力行為對家庭成員影響甚大，其犯後雖能坦承全部犯行，但觀其前亦曾分別
    於九十一年八月二十九日及同年十二月八日兩度立下切結書表明不再向告訴人騷
    擾要錢，但仍對告訴人違犯上開犯罪及其犯罪之動機、目的、手段等一切情狀，
    量處如主文所示之刑，並諭知易科罰金之折算標準。
據上論斷，應依刑事訴訟法第二百七十三條之一第一項、第二百九十九條第一項前段
，家庭暴力防治法第五十條第一、二款，刑法第二百七十七條第一項、第二百八十條
、第十一條前段、第五十五條、第四十一條第一項前段，罰金罰鍰提高標準條例第一
條前段、第二條，判決如主文。
中    華    民    國      九十二      年       十二      月     二十四  日
                                臺灣臺中地方法院刑事第九庭
                                      法  官  楊 曉 惠
右正本證明與原本無異。
如不服本判決，應於判決送達後十日內向本院提出上訴狀，上訴於臺灣高等法院臺中
分院( 須附繕本 )。
                                      書記官
中    華    民    國      九十二      年       十二      月     二十四  日
附錄論罪科刑法條：
刑法第二百七十七條：
傷害人之身體或健康者，處三年以下有期徒刑、拘役或一千元以下罰金。
犯前項之罪因而致人於死者，處無期徒或七年以上有期徒刑，致重傷者，處三年以上
十年以下有期徒刑。
刑法第二百八十條：
對於直系血親尊親屬，犯第二百七十七條或第二百七十八條之罪者，加重其刑至二分
之一。
家庭暴力防治法第五十條：
違反法院依第十三條、第十五條所為之下列裁定者，為本法所稱之違反保護令罪，處
三年以下有期徒刑、拘役或科或併科新台幣十萬元以下罰金︰
一、禁止實施家庭暴力行為。
二、禁止直接或間接騷擾、接觸、通話或其他連絡行為。
三、命遷出住居所。
四、遠離住居所、工作場所、學校或其他特定場所。
五、命完成加害人處遇計畫：戒癮治療、精神治療、心理輔導或其他治療、輔導。


司法院資訊處製作；財團法人民間司法改革基金會備份。
